臺灣高等法院刑事判決　　　　　　　　100年度上易字第909號
上　訴　人　臺灣臺北地方法院檢察署檢察官
上　訴　人
即　被　告　陳筱童
上列上訴人因被告侵占案件，不服臺灣臺北地方法院99年度易字
第3569號，中華民國100 年3 月29日第一審判決（起訴案號：臺
灣臺北地方法院檢察署99年度偵字第25660 號），提起上訴，被
告就被訴犯罪事實為有罪答辯，經合議庭裁定改依簡式審判程序
審理，判決如下：
    主  文
原判決撤銷。
陳筱童犯如附表所示之伍罪，各處如附表所示之刑，應執行有期
徒刑拾月。
    事  實
一、陳筱童自民國99年7 月起任職百威旅行社股份有限公司（設
    臺北市松山區○○○路57號7 樓，下稱百威公司），擔任業
    務職務，負責招攬客戶，向客戶收取旅遊訂金及團費，並應
    於收受款項當日交付公司等工作，為從事業務之人。詎其因
    積欠地下錢莊債務，乃在百威公司內，分別基於意圖為自己
    不法所有之犯意，利用向附表所示客戶收取旅遊訂金及團費
    之機會，於附表所示之時間，將收取訂金及團費以變易持有
    為所有之意思予以侵占入己，而未繳回百威公司，各次侵占
    金額如附表所示，合計侵占新臺幣（下同）437,800 元，並
    將之償還地下錢莊債務。嗣於99年10月22日因客戶周淑貞向
    百威公司查詢退費事宜，百威公司發現金額短少，始知上情
    。
二、案經百威公司訴由臺北市政府警察局松山分局報請臺灣臺北
    地方法院檢察署檢察官偵查起訴。
    理  由
一、前揭犯罪事實，業據上訴人即被告陳筱童於警詢、偵查、原
    審及本院準備程序、審理時均坦承不諱（見偵卷第11至14、
    49頁、原審法院卷第14頁背面、第28頁背面、本院卷第26頁
    背面、第40頁背面），核與告訴代理人朱正麗於警詢及偵查
    中指訴大致相符（見偵卷第8 至10、48至49頁），並有被告
    所簽發之本票1 紙、國外（團體）旅遊契約書2 份、客戶約
    定書及收據5 紙、團體進件表2 紙、報價訂位確認單1 紙在
    卷可稽（見偵字卷第18、20至22、25、27至30、57至58、64
    頁），足認被告上揭出於任意性之自白核與事實相符。本案
    事證明確，被告犯行堪予認定，應依法論科。
二、被告任職百威公司擔任業務職務，負責招攬客戶，向客戶收
    取旅遊訂金及團費，為從事業務之人，詎其於業務上向客戶
    所收取之旅遊訂金及團費，意圖為自己不法之所有，以變異
    持有為所有而將之侵占入己，核其所為係犯刑法第336 條第
    2 項之業務侵占罪。又依百威公司內部規定，業務人員於向
    客戶收取訂金或團費後，應即時交付公司等情，除據被告自
    承在卷，並經告訴代理人朱正麗陳述相符（見本院卷第27頁
    正、背面），則被告於向客戶收取訂金或團費未依規定交付
    公司而將之侵占入己後，其次一次之侵占行為自係緣於不同
    之犯意，又依附表所示被告歷次侵占之時間可明顯區分，且
    間隔數日至十數日，其侵占之時間已非密接，則其所犯如附
    表所示5 次侵占行為，犯意各別，行為互殊，應予分論併罰
    。
三、原審認被告業務侵占犯行明確，而予論罪科刑，固非無見。
    惟按業務侵占之犯罪構成要件，本質上不當然含同種行為反
    覆實施之要件。又刑法所稱接續犯，係指數行為於同時同地
    或密切接近之時地實施，侵害同一之法益，各行為之獨立性
    極為薄弱，依一般社會健全觀念，在時間差距上，難以強行
    分開，在刑法評價上，以視為數個舉動之接續施行，合為包
    括之一行為予以評價，較為合理者，即屬接續犯。被告如附
    表所示5 次業務侵占行為，雖均係侵害百威公司財產權之同
    一法益，惟其各次之侵占行為既非同時同地，亦非於密切接
    近之時地為之，原判決依接續犯論以實質一罪，尚有違誤，
    檢察官上訴認被告之數犯罪行為應依數罪併罰論罪，指摘原
    判決不當，為有理由，應由本院將原判決撤銷改判。至被告
    以其係受地下錢莊逼急了，始侵占公司款項，願付出真誠償
    還債務等語提起上訴，則無理由。爰審酌被告前於97年間已
    因業務侵占案件，經臺灣臺北地方法院以97年度簡字第802
    號分別判處有期徒刑7 月、7 月，定應執行有期徒刑1 年，
    緩刑3 年確定，詎仍不知悔改，於任職告訴人百威公司期間
    ，再犯本案業務侵占犯行，已失原確定判決以被告無再犯之
    虞而宣告緩刑，係欲予被告改過遷善之良好美意，並考量被
    告歷次侵占之金額，對於百威公司所造成之損害，併斟酌被
    告所供述其係因地下錢莊逼債之犯罪動機，及被告犯後坦承
    犯行，雖未能與百威公司達成和解，然於原審及本院審理時
    均按月賠償百威公司部分金額等一切情狀，分別量處如主文
    所示之刑，並定其應執行刑，以資儆懲。
據上論斷，應依刑事訴訟法第369 條第1 項前段、第364 條、27
3 條之1 第1 項、第299 條第1 項前段，刑法第336 條第2 項、
第51條第5 款，判決如主文。
本案經檢察官沈世箴到庭執行職務。
中    華    民    國    100    年    6    月    21    日
                  刑事第八庭   審判長法  官  張傳栗
                                     法  官  劉嶽承
                                     法  官  黃斯偉
以上正本證明與原本無異。
不得上訴。
                                     書記官  王宜玲
中    華    民    國   100    年    6     月    22    日

附錄：本案論罪科刑法條全文
中華民國刑法第336條
（公務公益侵占罪、業務侵占罪）
對於公務上或因公益所持有之物，犯前條第 1 項之罪者，處 1
年以上 7 年以下有期徒刑，得併科 5 千元以下罰金。
對於業務上所持有之物，犯前條第 1 項之罪者，處 6 月以上
5 年以下有期徒刑，得併科 3 千元以下罰金。
前二項之未遂犯罰之。
附表：
┌──┬──────┬────┬──────┬─────┬──────────┐
│編號│時       間 │客  戶  │旅  遊 名 稱│侵占金額（│  主             文 │
│    │            │        │            │新臺幣）  │                    │
├──┼──────┼────┼──────┼─────┼──────────┤
│1   │99年9月10日 │謝堯舟  │美西、美墨郵│10,000元  │陳筱童意圖為自己不法│
│    │            │        │輪之旅      │          │之所有，而侵占對於業│
│    │            │        │            │          │務上所持有之物，處有│
│    │            │        │            │          │期徒刑陸月，如易科罰│
│    │            │        │            │          │金，以新臺幣壹仟元折│
│    │            │        │            │          │算壹日。            │
├──┼──────┼────┼──────┼─────┼──────────┤
│2   │99年9月29日 │周淑貞  │杜拜奢華7日 │40,000元  │陳筱童意圖為自己不法│
│    │            │        │遊          │          │之所有，而侵占對於業│
│    │            │        │            │          │務上所持有之物，處有│
│    │            │        │            │          │期徒刑陸月，如易科罰│
│    │            │        │            │          │金，以新臺幣壹仟元折│
│    │            │        │            │          │算壹日。            │
├──┼──────┼────┼──────┼─────┼──────────┤
│3   │99年10月5日 │游慧雯  │韓國5日遊   │30,000元  │陳筱童意圖為自己不法│
│    │            │        │            │          │之所有，而侵占對於業│
│    │            │        │            │          │務上所持有之物，處有│
│    │            │        │            │          │期徒刑陸月，如易科罰│
│    │            │        │            │          │金，以新臺幣壹仟元折│
│    │            │        │            │          │算壹日。            │
├──┼──────┼────┼──────┼─────┼──────────┤
│4   │99年10月8日 │周淑貞  │杜拜奢華7日 │260,000元 │陳筱童意圖為自己不法│
│    │            │        │遊          │          │之所有，而侵占對於業│
│    │            │        │            │          │務上所持有之物，處有│
│    │            │        │            │          │期徒刑玖月。        │
├──┼──────┼────┼──────┼─────┼──────────┤
│5   │99年10月13日│謝堯舟  │美西、美墨郵│97,800元  │陳筱童意圖為自己不法│
│    │            │        │輪之旅      │          │之所有，而侵占對於業│
│    │            │        │            │          │務上所持有之物，處有│
│    │            │        │            │          │期徒刑柒月。        │
├──┴──────┴────┴──────┼─────┼──────────┤
│合計                                      │437,800元 │                    │                                          │
└─────────────────────┴─────┴──────────┘